臺灣基隆地方法院刑事判決　　　　　　　100年度易字第513號
公　訴　人　臺灣基隆地方法院檢察署檢察官
被　　　告　紀懿展
上列被告因業務侵占案件，經檢察官提起公訴（100 年度偵字第
4824號），被告於準備程序中就被訴事實為有罪之陳述，本院合
議庭裁定由受命法官獨任進行簡式審判程序，判決如下：
    主  文
紀懿展意圖為自己不法之所有，而侵占對於業務上所持有之物，
處有期徒刑肆月，如易科罰金，以新臺幣壹仟元折算壹日。
    事  實
一、紀懿展於民國100 年2 月間在大沅企業社任職，擔任收費員
    ；大沅企業社係觀天下有線電視事業股份有限公司（下稱觀
    天下公司）之外包商，負責在外稽查是否有私接收看觀天下
    公司有線電視節目之住戶，如發現有私接收視戶，且該私接
    戶願意向觀天下公司提出接收視訊之申請，即由擔任收費員
    之紀懿展負責填寫已蓋有觀天下公司橢圓型戳章之「觀天下
    有線電視專案戶申裝預約單」，向申請者收取收視費，其中
    「觀天下有線電視專案戶申裝預約單」第三聯（紅色）交由
    申請者收執，紀懿展須將收取之收視費連同「觀天下有線電
    視專案申裝預約單」第一聯（黃色）及第二聯（藍色）帶回
    大沅企業社，交給大沅企業社之經理林向陽，另填寫正式之
    「觀天下有線電視事業股份有限公司申裝預約單（專案戶和
    解書）」，再由林向陽向觀天下公司之業務承辦職員楊智強
    報帳結案。而紀懿展於100 年2 月15日下午5 時許，在新北
    市○○區○○路進行查緝時，發現住於仁和路34巷21號1 樓
    之住戶陳宗賢私接電纜線收看觀天下公司之有線電視節目，
    陳宗賢於被發現後，當場表示願意簽約並給付新臺幣（下同
    ）五千五百元之收視費，紀懿展隨即當場收取五千五百元之
    收視費，並依上揭作業流程，填寫「觀天下有線電視專案戶
    申裝預約單（Y001466） 」第三聯（紅色）交由陳宗賢收執
    後，紀懿展竟意圖為自己不法所有，基於侵占之犯意，將其
    業務上所持有之上開五千五百元收視費予以侵吞入己，未依
    上揭作業流程將款項及「觀天下有線電視專案申裝預約單（
    Y001466） 」第一聯（黃色）暨第二聯（藍色）帶回大沅企
    業社向經理林向陽繳交報帳，隨後並於同年2 月底離職。嗣
    因觀天下公司查測私接戶之業務改由廣承科技有限公司（下
    稱廣承公司）承包，廣承公司職員張志向於100 年9 月14日
    在外稽查時，發現上址住戶陳宗賢接用觀天下公司之有線電
    視電纜線，懷疑陳宗賢係私接戶，經陳宗賢表示已簽約繳費
    ，並出示上開「觀天下有線電視專案戶申裝預約單（Y00146
    6） 」第三聯（紅色），張志向遂向觀天下公司陳報此等情
    形，觀天下公司及大沅企業社始知曉上情。
二、案經新北市政府警察局瑞芳分局報請臺灣基隆地方法院檢察
    署檢察官偵查起訴。
    理  由
一、被告紀懿展所犯為死刑、無期徒刑、最輕本刑3 年以上有期
    徒刑以外之罪，亦非屬高等法院管轄之第一審案件，其於準
    備程序進行中，先就被訴事實為有罪之陳述，經告知簡式審
    判程序之旨，並聽取檢察官、被告之意見後，本院合議庭依
    刑事訴訟法第273 條之1 第1 項裁定進行簡式審判程序，是
    本案之證據調查，依同法第273 條之2 規定，不受同法第15
    9 條第1 項、第161 條之2 、第161 條之3 、第163 條之 1
    ，及第164 條至第170 條所規定證據能力認定及調查方式之
    限制，合先敘明。
二、上揭犯罪事實，業據被告於本院準備程序及審理程序中自白
    承認，且經證人即收視戶陳宗賢於警詢中、觀天下公司承辦
    人員楊智強於警詢及偵訊中、大沅企業社經理林向陽於警詢
    及偵訊中分別證述綦詳，並有「觀天下有線電視專案戶申裝
    預約單（Y001466） 」第三聯（紅色）、「觀天下有線電視
    事業股份有限公司申裝預約單（專案戶和解書）」在卷可稽
    （偵查卷第18頁），足徵被告上開具任意性之自白確屬實情
    。本案事證明確，被告犯行足堪認定。
三、核被告所為，係犯刑法第336 條第2 項之業務侵占罪。被告
    擔任收費員卻侵占業務上持有之款項，所為雖甚為不當，然
    考量被告就本案犯行之犯罪所得僅五千五百元，於本院審理
    時已與觀天下公司達成民事和解並當庭賠償損害（卷附調解
    筆錄，賠償新臺幣一萬一千元），其所犯業務侵占罪係法定
    刑為六月以上、五年以下有期徒刑，得併科新臺幣九萬元以
    下罰金（依刑法施行法第1 條之1 ）之罪，且其於100 年 2
    月13日從事相同工作時，曾因擅自向觀天下公司之合法收視
    戶收取收視費八千元，經本院認其犯詐欺罪，以100 年度基
    簡字第1055號判決判處有期徒刑3 月（得易科罰金），緩刑
    3 年確定（詳參本院100 年度基簡字第1055號刑事簡易判決
    ）；本案因前揭有期徒刑之宣告，被告已不合於刑法第74條
    緩刑規定之要件，無再給予緩刑之可能，惟本案犯罪所得不
    高，被告亦積極填補觀天下公司所受損害，本院認縱對被告
    處以法定最低之刑（有期徒刑六月），仍有情輕法重之感，
    爰依刑法第59條之規定，減輕其刑。本院審酌被告以往曾有
    業務侵占之前科紀錄（該案經法院判處有期徒刑6 月，緩刑
    2 年確定，其所受緩刑宣告業已期滿未經撤銷），有臺灣高
    等法院被告前案紀錄表附卷可佐，其因一時貪念，未將業務
    上收取之上開費用交回任職之大沅企業社，致使大沅企業社
    亦未將該等費用交予觀天下公司，其所為確有不該，兼衡其
    侵占之金錢數額不高，犯後於警詢及偵訊中雖否認犯罪，然
    嗣後已坦承犯行，並積極商談和解，態度尚稱良好，暨其目
    前在便當工廠工作、家中有父、母、未成年女兒之生活狀況
    等一切情狀，量處如主文所示之刑，併諭知易科罰金之折算
    標準，以資警惕。
據上論斷，應依刑事訴訟法第273 條之1 第1 項、第299 條第 1
項前段，刑法第336 條第2 項、第59條、第41條第1 項前段，刑
法施行法第1 條之1 第1 項、第2 項前段，判決如主文。
本案經檢察官張長樹到庭執行職務。
中    華    民    國   100    年    12    月    22    日
                  刑事第三庭  法  官  張婷妮
以上正本證明與原本無異。
如不服本判決應於收受送達後10日內向本院提出上訴書狀，並應
敘述具體理由；其未敘述上訴理由者，應於上訴期間屆滿後20日
內向本院補提理由書(均須按他造當事人之人數附繕本)「切勿逕
送上級法院」。
中    華    民    國   100    年    12    月    22    日
                              書記官  連懿婷
附錄本案論罪科刑法條
中華民國刑法第336條第2項
對於業務上所持有之物，犯前條第1 項之罪者，處6 月以上5 年
以下有期徒刑，得併科3 千元以下罰金。